【裁判字號】    99,訴,25
【裁判日期】    990127
【裁判案由】    違反毒品危害防制條例
【裁判全文】
臺灣臺南地方法院刑事判決                99年度訴字第25號
公  訴  人  臺灣臺南地方法院檢察署檢察官
被      告  乙○○
上列被告因違反毒品危害防制條例案件，經檢察官提起公訴（98
年度毒偵字第2642號），被告於準備程序中就被訴事實為有罪之
陳述，本院合議庭裁定由受命法官獨任進行簡式審判程序，判決
如下：
    主  文
乙○○施用第一級毒品，累犯，處有期徒刑捌月。扣案之第一級
毒品海洛因壹小包（驗後淨重零點零貳柒公克）沒收銷燬。
    事實及理由
一、本件被告犯罪事實及證據，除(1)犯罪事實欄一之記載補充為
    「乙○○前於民國92年間因竊盜案件，經本院判處有期徒刑
    3 月確定，於93年間又因違反毒品危害防制條例、竊盜等案
    件，分經本院以93年度訴字第696號判處有期徒刑11月、93
    年度易字第623號判處有期徒刑8月，嗣經臺灣高等法院臺南
    分院分以94年度上訴字第80號、93年度上易字第623號判決
    上訴駁回確定，又於94年間因竊盜案件，經本院以94年度易
    字第198號判處有期徒刑6月確定。後3罪經本院裁定應執行
    有期徒刑2年確定，並與前揭92年竊盜案件之有期徒刑3月接
    續執行，於93年11月9日入監服刑，於95年5月23日假釋出監
    並付保護管束，嗣因其違反保護管束規定，情節重大，而經
    本院撤銷假釋，入監執行殘餘刑期6月27日，復經本院裁定
    減刑並定應執行有期徒刑1年確定，於96年7月16日執行完畢
    」、犯罪事實欄二倒數第2行「當場為警查獲」之記載補充
    為「乙○○在有偵查犯罪職權之公務員或機關知悉其施用海
    洛因犯行前，當場主動從其上衣口袋內取出海洛因1包，而
    向臺南市警察局第六分局鹽埕派出所員警供承施用毒品自首
    上開犯行，並同意採尿送驗後，始查悉上情」等語；(2)證據
    部分：證據清單編號1之記載補充為：「被告於警詢、偵訊
    之供述及於本院準備程序、審理時之自白」，餘均引用檢察
    官起訴書之記載（如附件）。
二、按除簡式審判程序、簡易程序及刑事訴訟法第376條第1款、
    第2款所列之罪之案件外，第一審應行合議審判；次按除被
    告所犯為死刑、無期徒刑、最輕本刑為3年以上有期徒刑之
    罪或高等法院管轄第一審案件者外，於法院行準備程序進行
    中，被告先就被訴事實為有罪之陳述時，審判長得告知被告
    簡式審判程序之旨，並聽取當事人、代理人、辯護人及輔佐
    人之意見後，裁定進行簡式審判程序，刑事訴訟法第273條
    之1第1項及284條之1分別定有明文。本件被告被訴毒品危害
    防治條例第10條第1項之罪，乃除死刑、無期徒刑、最輕本
    刑為3年以上有期徒刑以外之罪，亦為刑事訴訟法第376條第
    2款之罪之案件，其於本院準備程序中就被訴事實為有罪之
    陳述，經告知簡式審判程序之旨，並聽取公訴人、被告之意
    見後，本院認為適宜進行簡式審判程序，依刑事訴訟法第27
    3條之2、第159條第2項之規定，不適用傳聞法則有關限制證
    據能力之相關規定；並得依同法第310條之2準用第454條之
    規定製作略式判決書，合先敘明。
三、又施用第一級毒品，毒品危害防制條例第10條定有處罰明文
    。惟基於刑事政策，對合於一定條件之施用者，則依同條例
    第20條、第23條之規定，施以觀察、勒戒及強制戒治之保安
    處分。該條例於92年7月9日修正公布，自93年1月9日施行，
    其中第20條、第23條將施用毒品之刑事處遇程序，區分為「
    初犯」、「5年內再犯」及「5年後再犯」。依其立法理由說
    明：「初犯」，經觀察、勒戒或強制戒治後，應為不起訴處
    分或不付審理之裁定；經觀察、勒戒或強制戒治執行完畢釋
    放後，「5年內再犯」者，因其再犯率甚高，原實施之觀察
    、勒戒及強制戒治既已無法收其實效，爰依法追訴或裁定交
    付審理。至於經觀察、勒戒或強制戒治執行完畢釋放後，「
    5年後再犯」者，前所實施之觀察、勒戒或強制戒治已足以
    遮斷其施用毒品之毒癮，為期自新及協助其斷除毒癮，仍適
    用「初犯」規定，先經觀察、勒戒或強制戒治之程序。從而
    依修正後之規定，僅限於「初犯」及「5年後再犯」二種情
    形，始應先經觀察、勒戒或強制戒治程序，不能逕行起訴，
    亦即設為施用毒品罪起訴條件之限制。但倘被告於5年內已
    再犯，經依法再為保安處分或追訴處罰者，縱其第三次（或
    第三次以上）施用毒品之時間，在初犯之保安處分執行完畢
    釋放5年以後，即非屬「5年後再犯」之情形，且因前有「5
    年內再犯」情形，顯見其再犯率甚高，原實施之保安處分無
    法收其實效，毋庸仍予寬典處遇，而應依該條例第10條逕予
    刑罰制裁。至於第三次（或第三次以上）施用毒品之時間，
    是否宜有期間限制？以多久為適宜？則分屬刑事政策、專門
    醫學之範圍，非審判機關所能決定，有待循立法途徑解決（
    最高法院97年度台非字第528號判決、最高法院97年度第5次
    刑事庭會議決議參照）。經查，被告前因施用毒品案件，經
    法院裁定觀察、勒戒後，因認無繼續施用之傾向，於92年2
    月12日出所，並由臺灣臺南地方法院檢察署檢察官以該署91
    年度毒偵字第1556號為不起訴處分確定（初犯）。復於93年
    間、98年間，因違反毒品危害防制條例案件，分經臺灣高等
    法院臺南分院以94年度上訴字第80號判決判處有期徒刑11月
    確定（二犯）、及最高法院以98年度台上字第5802號判決判
    處有期徒刑1年確定（三犯），有卷附臺灣高等法院被告前
    案紀錄表及臺南地方法院檢察署刑案資料查註紀錄表各1份
    可稽。被告於上開觀察勒戒執行完畢後，既曾於5年內再犯
    毒品危害防制條例第10條之罪，顯見其再犯率甚高，原實施
    觀察、勒戒，已無法收其實效，而無5年戒斷期之存在，參
    照前揭判決意旨，被告再犯本件施用第一級毒品海洛因之犯
    行，雖距離其初犯時已逾5年，然其中既曾因施用毒品，被
    追訴處罰，即與單純「5年後再犯」之情形有別，已無再施
    以觀察、勒戒及強制戒治之必要，而應依毒品防制條例第10
    條規定予以追訴、處罰。
四、按海洛因係由嗎啡經化學合成而製得，經注射進入人體後，
    因代謝而分解又生成嗎啡，因此施打海洛因後，由尿液檢驗
    結果仍為嗎啡反應，核屬科學上正常合理現象，此有行政院
    衛生署管制藥品管理局95年6月29日管檢字第0950007080號
    函文可參。經查，被告同意員警採集尿液送驗、先以酵素免
    疫分析法（EIA）進行篩檢，再以氣相層析質譜儀（GC/MS
    ）確認結果，呈可待因、嗎啡陽性反應，此有臺南市警察局
    第六分局偵辦涉嫌毒品危害防制條例案送驗尿液及年籍對照
    表、長榮大學毒研中心98年12月4日出具之確認報告各1份附
    卷可稽。故被告自白施用第一級毒品海洛因之情，核與上開
    檢驗結果相符，其罪證明確，上開犯行堪予認定。
五、核被告所為，係違反毒品危害防制條例第10條第1項之施用
    第一級毒品罪。其持有第一級毒品之低度行為，為進而施用
    之高度行為所吸收，不另論罪。又被告有如犯罪事實欄所載
    之犯罪科刑執行情形，此有臺灣高等法院被告前案紀錄表1
    份在卷可憑，其受有期徒刑之執行完畢後，5年以內故意再
    犯本件有期徒刑以上之罪，為累犯，應依刑法第47條第1項
    之規定加重其刑。又被告犯罪後在未被有偵查權之公務員或
    機關發覺其有施用毒品海洛因前，主動向臺南市警察局第六
    分局員警坦承施用海洛因、並同意採尿、接受裁判等情，有
    被告98年11月23日調查筆錄及臺南市警察局第六分局刑事案
    件報告書附卷可稽，被告行為合乎自首之要件，爰依刑法第
    62條前段減輕其刑，並就前開累犯加重、自首減輕等事項，
    依法先加後減之。爰審酌被告前因施用毒品案件，業經觀察
    、勒戒後，未能戒除施用毒品惡習，再犯本件施用毒品犯行
    ，顯見其意志不堅，委無足取，本不宜寬貸，惟念其施用毒
    品之犯行乃自戕一己之身體健康，尚未害及他人，且施用毒
    品者通常具有相當程度之生理成癮性及心理依賴性，戒除不
    易，犯罪心態與一般刑事犯罪之本質不同，非難性較低，兼
    衡其犯罪之動機、目的、智識程度、家庭生活狀況，態度良
    好等一切情狀，爰量處如主文所示之刑。
六、末查，本件扣案之毒品白色粉末1小包（檢驗前淨重0.035公
    克，檢驗後淨重0.027公克），先經臺南市警察局第六分局
    以聯華生技公司製造之多合一毒品原物測試組初步檢驗結果
    呈嗎啡、海洛因反應，復囑託高雄市立凱旋醫院以化學呈色
    法、氣相層析質譜儀分析法鑑定結果確呈海洛因成分，此有
    臺南市警察局第六分局查獲毒品危害防制條例案毒品初步檢
    驗報告書及高雄市立凱旋醫院濫用藥物成品檢驗鑑定書各1
    份在卷可參，足徵該扣案物係屬毒品危害防制條例第2條第2
    項第1款所列之第一級毒品，屬違禁物，不問屬於犯人與否
    ，應依毒品危害防制條例第18條第1項前段規定沒收銷燬之
    。
七、據上論斷，依刑事訴訟法第273條之1第1項、第299條第1項
    前段、第310條之2、第454條第2項，毒品危害防制條例第10
    條第1項、第18條第1項前段，刑法第11條前段、第47條第1
    項前段、第62條前段，判決如主文。
本案經檢察官甲○○到庭執行職務。
中    華    民    國    99    年    1     月    27    日
              刑事第七庭        法  官 田幸艷
以上正本證明與原本無異。
如不服本判決應於收受本判決後10日內向本院提出上訴書狀，並
應敘述具體理由。其未敘述上訴理由者，應於上訴期間屆滿後20
日內向本院補提理由書狀（均須按他造當事人之人數附繕本）「
切勿逕送上級法院」。
                                書記官 莊文茹
中    華    民    國    99    年    1     月    27    日
附錄法條
毒品危害防制條例第10條第1項
施用第一級毒品者，處 6 月以上 5 年以下有期徒刑。


司法院資訊處製作；財團法人民間司法改革基金會備份。
